臺灣高等法院刑事判決　　　　　　　 100年度上易字第1202號
上　訴　人　臺灣臺北地方法院檢察署檢察官
被　　　告　徐源擇
上列上訴人因被告違反家庭暴力罪之傷害案件，不服臺灣臺北地
方法院100年度易字第1129號，中華民國100年4月29日第一審判
決（聲請簡易判決處刑案號：臺灣臺北地方法院檢察署100年度
偵字第5072號），提起上訴，本院判決如下：
    主  文
上訴駁回。
    理  由
一、檢察官上訴意旨略以：本件本股係於100年3月19日偵查終結
    對被告聲請簡易判決處刑，告訴人則是於100年4月1日向本
    署具狀撤回告訴等事實，均經原審法官認定屬實，並有本件
    聲請簡易判決處刑書、刑事撤回告訴狀各1紙在卷可佐。則
    本件本股聲請簡易判決處刑時，告訴人尚未具狀撤回告訴，
    本股起訴程序並無違誤（臺灣高等法院99年度上易字第2412
    號判決、94年度上更(一)字第462號判決參照），原審應以刑
    事訴訟法第303條第3款：告訴乃論之罪，其告訴業經撤回為
    由為不受理判決，詎原審竟以同條第1款：起訴之程序違背
    規定為不受理判決，難認允當，請撤銷原判決，另為適當之
    判決等語。
二、按案件起訴之程序違背規定者，應諭知不受理之判決，並得
    不經言詞辯論為之，刑事訴訟法第303 條第1 款、第307 條
    分別定有明文；而刑法第277條第1項之傷害罪，依同法第28
    7條前段之規定，須告訴乃論；告訴乃論之罪於偵查中已經
    告訴人撤回其告訴者，檢察官本即依法應為不起訴處分，檢
    察官疏未注意而仍起訴（或聲請簡易判決處刑）者，即屬同
    法第303條第1款之起訴程序違背規定之情形（最高法院82年
    度台非字第380號刑事判決意旨參照）。而提起公訴，應由
    檢察官向管轄法院提出起訴書為之；起訴時，應將卷宗及證
    物一併送交法院，亦經刑事訴訟法第264條第1項、第3項規
    定甚明；是檢察官所為之起訴或不起訴處分，固對外表示即
    屬有效，製作書類之程式問題，不影響終結偵查之效力，惟
    起訴書之送達或公告，固生「終結偵查」之效力，然所謂之
    「起訴」，仍須向管轄法院提出起訴書，始足當之，否則法
    院本於不告不理之原則，縱檢察官已作成起訴書，但於送至
    法院前，既尚未向法院為提起公訴之表示，此段偵查終結後
    至案件實際繫屬法院前之期間，其追訴權仍屬未行使，追訴
    權時效應繼續進行，須待起訴書及相關卷證送至法院後，始
    符前揭提起公訴之規定而產生訴訟繫屬及訴訟關係。
三、經查：
  (一)本件被告徐源澤被訴傷害案件，屬告訴乃論之罪，告訴人宋
    美諭業於100年4月1日具狀向臺灣臺北地方法院檢察署（以
    下簡稱臺北地檢署）撤回告訴，有該刑事撤回告訴狀在卷可
    參（見100偵字第5072號卷第26頁）；而臺北地檢署檢察官
    以100年度偵字第5072號向原審聲請簡易判決處刑，係於100
    年4月21日始送達原審法院收受等情，有上開聲請簡易判決
    處刑書、該署100年4月19日北檢治談100 偵5072字第03134
    號函上所蓋之原審法院收狀戳章等附卷可稽，故臺北地檢署
    檢察官或已完成起訴書而終結偵查，然迄至10 0年4月19日
    始向原審法院為提起公訴之表示，則起訴程序是否完備，自
    應以提起公訴之日即原審法院收文之100年4月19 日為斷。
  (二)本件告訴人既已於100年4月1日撤回告訴，顯於本案繫屬於
    原審法院之日前，檢察官之聲請簡易判決處刑即已欠缺告訴
    之訴訟要件，其起訴之程序自屬違背規定；原審判決以告訴
    人於原審法院收受相關卷證前之100年4月1日即撤回告訴，
    而認檢察官之起訴程序違背規定，依刑事訴訟法第303條第1
    款規定諭知不受理判決，核無違誤。檢察官上訴論以本件聲
    請簡易判決處刑時，告訴人尚未具狀撤回告訴為由，主張其
    起訴程序並未違法云云，自無足採。
  (三)再者，本件檢察官聲請簡易判決處刑書，於100年3月28日對
    外公告，表示檢察官已偵查終結，自有刑事訴訟法上之一定
    效力，惟檢察官尚未向原審法院「提出聲請簡易判決處刑書
    」及相關卷證前，實際上並無訴訟繫屬及訴訟關係；告訴人
    宋美諭於100年4月1日具狀向檢察官撤回對被告徐源澤之告
    訴，檢察官原應依規定為不起訴處分，雖檢察官已將聲請簡
    易判決處刑書對外公告而不及處理，惟檢察官於第一審辯論
    終結前，仍得依刑事訴訟法第269條之規定，於發見有應不
    起訴或以不起訴為適當之情形者，得撤回起訴；且撤回起訴
    與不起訴處分有同一之效力，刑事訴訟法第270條亦定有明
    文。是檢察官發見本件有刑事訴訟法第252條第5款應為不起
    訴處分之情形，即得依前揭之規定撤回起訴，如檢察官未依
    法撤回，原審法院自應依刑事訴訟法第303條第1款「起訴之
    程序違背規定」之規定，判決不受理。上訴人雖於上訴書引
    用本院99年度上易字第2412號、94年度上更(一)字第462號之
    判決資為上訴之理由，惟該個案之見解，本案尚不受其拘束
    ，併予敘明。
  (四)綜上，原審依刑事訴訟法第303條第1款之規定，判決本件公
    訴不受理，揆諸上揭說明，尚難認有何違誤，公訴人上訴認
    應依刑事訴訟法第303條第3款之規定為不受理之判決，尚非
    有理由，應予駁回，本件上訴係原審諭知不受理之判決，茲
    不經言詞辯論為之。
四、依刑事訴訟法第368條、第372條判決如主文。
中    華    民    國   100    年    6     月    13    日
                  刑事第三庭審判長法  官  陳博志
                                  法  官  許文章
                                  法  官  陳德民
以上正本證明與原本無異。
不得上訴。
                                  書記官  高麗雯
中    華    民    國   100    年    6     月    13    日